【裁判字號】    98,聲再,13
【裁判日期】    990830
【裁判案由】    聲請再審
【裁判全文】
臺灣苗栗地方法院刑事裁定              98年度聲再字第13號
聲  請  人
即受判決人  甲○○
上列聲請人即受判決人因違反商業登記法案件，對於本院中華民
國87年10月14日87年度簡上字第28號確定判決聲請再審，本院裁
定如下：
    主  文
再審之聲請駁回。
    理  由
一、本件聲請再審意旨略以：聲請人甲○○前因違反商業登記法
    案件，經本院以87年度簡上字第28號判決有罪確定在案。按
    有罪之判決確定後，因發現確實之新證據，足認受有罪判決
    之人應受無罪、免訴、免刑或輕於原判決所認罪名之判決者
    ，為受判決人之利益，得聲請再審。查原確定判決以聲請人
    係設在苗栗市○○路311 號8 樓萬花筒KTV 店之負責人，自
    民國85年10月間起，即僱請小姐坐檯，陪侍客人唱歌娛樂，
    而經營登記範圍以外之業務，嗣經苗栗縣政府以86府建工字
    第73067 號、第133900號函命令其停止經營登記範圍以外之
    業務，並科處罰鍰，仍拒不停止為論據。然查，聲請人於接
    獲苗栗縣政府86年6 月10日函，即以違反商業登記範圍以外
    業務而科處罰鍰並命令停止營業之處分書後，聲請人即時停
    業，並非如苗栗縣政府工商課稽查員曾達俊所說「仍拒不停
    止」；且依苗栗縣稅捐稽徵處86年9 月1 日函、87年5 月8
    日處分書均可認聲請人當時已無營業，依財政部臺灣省中區
    國稅局苗栗縣分局93年6 月1 日函亦可知萬花筒KTV 店於86
    年8 月1 日至97年4 月7 日查無營業跡象；聲請人於86年10
    月20日及87年2 月18日籌備復業之日，只是把萬花筒KTV 店
    門打開，以雞尾酒招待親朋好友慶祝，沒有上班小姐，也沒
    有正式營業；又依苗栗縣政府92年10月28日府建工字第0920
    103606號函（實應為92年10月29日府建工字第0920109744號
    函）表示撤銷該府87年11月3 日87府建工字第8700085283號
    函及處分書，可知聲請人所營之萬花筒KTV 店確領有視聽歌
    唱營利事業登記證。今因發現確實之新證據，足認聲請人並
    沒有犯意違反登記以外之業務，應受無罪之判決，爰依法聲
    請再審等語。
二、按有罪之確定判決後，因發現確實之新證據，足認受有罪判
    決之人應受無罪、免訴、免刑或輕於原判決所認罪名之判決
    者，為受判決人之利益，得聲請再審，刑事訴訟法第420 條
    第1 項第6 款定有明文。惟此所謂發現確實之新證據，係指
    該項證據，事實審法院於判決前因未經發見，不及調查斟酌
    ，至其後始行發見者而言，若判決前已經當事人提出或聲請
    調查之證據，經原法院捨棄不採者，即非該條款所謂發見之
    新證據，自不得據為聲請再審之原因（最高法院28年度抗字
    第8 號判例參照）。又所謂發現確實之新證據，係指該證據
    於事實審法院判決前已經存在，為法院、當事人所不知，不
    及調查斟酌，至其後始行發現，且就證據本身形式上觀察，
    固不以絕對不須經過調查程序為條件，但必須顯然可認足以
    動搖原有罪確定判決，而為受判決人無罪、免訴、免刑或輕
    於原判決所認罪名之判決者為限。故受理聲請再審之最後事
    實審法院，應就聲請再審理由之所謂「新證據」，是否具備
    事實審判決前已經存在，為法院、當事人所不知，事後方行
    發見之「嶄新性」，及顯然可認足以動搖原有罪確定判決，
    應為無罪、免訴、免刑或輕於原判決罪名之「顯然性」二要
    件，加以審查，為判斷應否准予開始再審之準據（最高法院
    85年度台抗字第308 號裁定參照）。
三、查聲請人前因違反商業登記法案件，經檢察官聲請以簡易判
    決處刑，本院苗栗簡易庭於87年5 月29日以87年度苗簡字第
    292 號判決處拘役40日、併科罰金（銀元）2 萬元，嗣聲請
    人不服提起上訴，再經本院管轄之第二審合議庭於同年10月
    14日以87年度簡上字第28號判決駁回上訴，全案於同年11月
    21日確定，此有本院87年度簡上字第28號判決及臺灣高等法
    院被告前案紀錄表在卷可稽，聲請人受刑事有罪判決確定之
    事實，堪以認定。聲請人就其經判決有罪確定之違反商業登
    記法犯行，自稱並無違法經營登記範圍以外業務之犯意，並
    提出前揭苗栗縣稅捐稽徵處、苗栗縣政府、財政部臺灣省中
    區國稅局苗栗縣分局相關函文，認其發現確實之新證據，足
    證應受無罪之判決。惟查，原審判決係以：聲請人於86年6
    月10日及同年10月20日經主管機關苗栗縣政府建設局分別科
    處罰鍰並命令停業，仍拒不停止，繼續經營登記範圍以外之
    業務，於87年2 月18日復經警查獲其仍營業之事實，因認聲
    請人所為違反商業登記法第33條第2 項規定而予論罪科刑；
    從而，本件認定聲請人有罪之論據，係在未經主管機關（苗
    栗縣政府建設局）准許其變更營利事業登記前，即違法經營
    登記範圍業務以外之項目，並經罰鍰及命令停止營業2 次仍
    拒不停止、繼續經營之事實；至於主管機關就其有關營利事
    業登記、稅捐稽徵機關就其停業之期間仍核定補繳營業稅之
    處分是否違法或不當，此均屬行政機關之認定問題，其行政
    處分之適法與否，應依行政程序尋求救濟，當事人縱有爭執
    ，若未依訴願、行政訴訟方式取得主管機關之許可，即擅自
    經營登記範圍以外之業務，仍屬未經許可之違法經營無疑。
    本件聲請人所提出苗栗縣稅捐稽徵處函暨處分書、財政部臺
    灣省中區國稅局苗栗縣分局函，均僅係證明其經營之萬花筒
    KTV 未依規定申報停業登記等事項，遭受行政機關處分，及
    萬花筒KTV 之課稅、罰鍰紀錄等事實，不足以改變原審判決
    所認定聲請人經營登記範圍以外業務之犯罪事實，揆諸前揭
    說明，該等證據既不足以撼動原審判決認定之事實，而無從
    動搖原有罪之確定判決，自屬欠缺「顯然性」之要件，而不
    屬於新證據。至聲請人所提出苗栗縣政府92年10月28日府建
    工字第0920103606號函及92年10月29日府建工字第09201097
    44號函，該2 紙函文均係於92年間始作成，並非於事實審法
    院判決前即已存在，顯不具備「嶄新性」，且依其外觀形式
    及實質內容判斷，均只能證明苗栗縣政府87年11月3 日87府
    建工字第8700085283號、主旨為「萬花筒KTV 未領有營利事
    業登記證擅自營業」之函文及處分書業經撤銷之事實，而可
    得知聲請人所營之萬花筒KTV 確實領有苗栗縣政府核發之視
    聽歌唱業營利事業登記證，然上開文書內容說明，並未提及
    主管機關就聲請人經營登記範圍以外業務之行為科處罰鍰並
    命令停業之處分有所不當或予以撤銷，是該等證據亦均不足
    以改變原審引為判決基礎事實之認定或足以動搖原確定判決
    。又聲請人稱萬花筒KTV 於86年10月20日、87年2 月18日等
    二日實非正式營業，亦無上班小姐，並未經營登記範圍以外
    業務乙節，更未據其提出任何確切之反證、足以認定原審判
    決就此部分認定之事實有誤。綜上所述，聲請人聲請再審理
    由之所謂「證據」，均與「嶄新性」或「顯然性」之要件不
    相符，其既未提出任何新證據足以動搖原有罪確定判決，所
    指再審理由即與刑事訴訟法第420 條第1 項第6 款之聲請再
    審要件容有未合，參照前揭法律規定及判解意旨，聲請人所
    提再審之聲請，為無理由，自應予以駁回。
四、據上論斷，應依刑事訴訟法第434 條第1 項，裁定如主文。
中    華    民    國    99    年    8     月    30    日
                  刑事第一庭    審判長法  官  林信旭
                                      法  官  林卉聆
                                      法  官  羅貞元
以上正本證明與原本無異。
如不服本裁定，應於裁定送達後5日內向本院提出抗告狀。
                                      書記官  高雙全
中    華    民    國    99    年    8     月    30    日

司法院資訊處製作；財團法人民間司法改革基金會備份。
